【裁判字號】    88,訴,667
【裁判日期】    890131
【裁判案由】    殺人未遂
【裁判全文】
臺灣士林地方法院刑事判決                          八十八年度訴字第六六七號
    公  訴  人  臺灣士林地方法院檢察署檢察官
    被      告  丙○○
    指定辯護人  本院公設辯護人林龍輝
右列被告因家庭暴力之殺人未遂案件，經檢察官提起公訴（八十八年度偵字第一一四
二○號），本院判決如左：
    主  文
丙○○殺人未遂，處有期徒刑柒年。
    事  實
一丙○○與乙○○係夫妻關係，婚後二人共同居住於臺北市大同區○○○路三○八號
  之三乙○○外祖母之住處，嗣因二人感情不睦，乙○○離家搬回臺北市○○路○段
  三○二巷七三弄十四號娘家居住（公訴人誤乙○○搬回臺北市大同區○○○路三○
  八號之三、三樓之娘家居住）。於民國八十八年十一月五日下午五時許，乙○○與
  其胞妹丁○○一同前往臺北市大同區○○○路三○八號之三丙○○住處處理房屋貸
  款問題，丙○○旋要求丁○○迴避，並與乙○○進入臥房內談判；因乙○○提及離
  婚，丙○○遂懷疑乙○○與他人有染，一時氣憤，竟萌殺人之犯意，先以腳踹乙○○，致乙○○之頭部撞擊牆壁，旋趁機至廚房拿出不詳之人所有之牛排刀一把（長
  二十三公分，含刀柄部位十公分），返回臥房，一手抓住乙○○右手，一手持牛排
  刀刺入乙○○之右上腹部、正面胸口，乙○○拚餘力閃躲，丙○○仍持刀朝乙○○
  之右肩、左上背、左膝等處猛刺數刀，復以徒手掐住乙○○頸部，並將之拖至客廳
  ，待乙○○倒地後，再以玻璃罐砸向其頭部，致乙○○受有右上腹剖刺傷貫穿肝臟
  、左胸、右胸貫穿傷合併左胸氣血胸及皮下氣腫、右胸氣血胸、頭頂部鈍挫裂傷、
  左膝撕裂傷、右肩、左上背裂傷之傷害，並大量出血、休克而有致命危險。迨聽聞
  乙○○稱：仍對其有感情云云，丙○○驟然良心發現，中止行兇，與前來協救之丁○○一同將乙○○送醫急救，乙○○始倖免於難。嗣同日晚間十時許，為警持檢察
  官拘票，在臺北市立中興醫院前將丙○○拘提到案，並扣得丙○○行兇用之牛排刀
  一把、血衣褲各一件。
二案經代行告訴人即被害人乙○○之母甲○○訴由臺北市政府警察局大同分局報告臺
  灣士林地方法院檢察署檢察官偵查起訴。
    理  由
一訊據被告丙○○對於右揭持刀刺乙○○之事實坦承不諱，惟辯稱：伊係一時氣憤而
  下手，並無拖乙○○至客廳，又玻璃罐係朝地上砸云云。然查：(一)右揭事實，業據
  證人乙○○、丁○○證述綦詳（均參見本院八十八年十二月九日訊問筆錄），復有
  被告行兇用之牛排刀一把扣案可資佐證，該牛排刀長二十三公分（含刀柄部位十公
  分），刀鋒銳利等情，業經本院勘驗明確，製有勘驗筆錄在卷足憑。(二)而被害人乙○○受有右上腹剖刺傷貫穿肝臟、左胸、右胸貫穿傷合併左胸氣血胸及皮下氣腫、
  右胸氣血胸、頭頂部鈍挫裂傷、左膝撕裂傷、右肩、左上背裂傷之傷害，於八十八
  年十一月五日下午五時三十分許抵臺北市立中興醫院，經急救後認為病危，同日晚
  間七時四十分轉入振興復健醫學中心附設醫院，到院時呈休克狀、臉色蒼白、心跳
  急速、低血壓、呼吸窘迫困難，經緊急輸血、體液補充、兩側胸管插入、行必要之
  檢查後，送入手術室行緊急手術剖復探查，縫合修補肝傷及胰頭傷後，送至加護病
  房繼續觀察治療，嗣同年月二十二日始行出院等情，有臺北市立中興醫院八十八年
  十二月六日北市興服字第八八六○八三○七○○號函送之病歷影本、振興復健醫學
  中心附設醫院八十八年十一月二十二日甲診字第一○三一七號診斷書各一件附卷可
  稽，其所受之傷勢顯有致命危險。(三)查牛排刀係尖銳之兇器，持以刺入人體要害，
  足以致死，又胸部、腹部乃心臟、肝臟、胰臟等重要臟器所在，為人體要害部位，
  以尖銳器物刺入胸部、腹部，極易傷及臟器、失血過多而奪人性命，此為一般常識
  ，並為被告所明知，業據其自承在卷（參見本院八十八年十一月二十六日訊問筆錄
  ）。乙○○手無寸鐵，被告竟一手抓住乙○○右手，一手持尖刀刺入其胸部、腹部
  要害，使其全無自我防衛免於受害之可能，顯非不慎刺擊此等要害部位，被告有殺
  人之決心甚明；參以被告刺中乙○○胸部、腹部後，見乙○○閃躲，猶持刀自乙○○背部、肩部、膝部猛刺，並徒手勒其頸部，復以玻璃罐砸其頭部，足見其殺意之
  堅，有戕害被害人生命之犯意至為明灼。(四)被告聽聞乙○○稱：仍對其有感情云云
  後，似突然清醒，停止行兇，抱著乙○○送醫等情，業據乙○○證述綦詳（參見八
  十八年十二月九日訊問筆錄），則被告係因己意中止殺意無訛，惟尚不能以被告行
  兇後中止殺意，遽認被告自始無殺人之犯意；又乙○○嗣因救護得宜而倖免於難，
  惟受害當時生命垂危，已如前述，亦不得據此認被告下手時無致人於死之心。(五)至
  乙○○雖指稱：被告似以工地用刀械殺伊，並非牛排刀云云，惟查，扣案牛排刀一
  把經送內政部警政署刑事警察局鑑驗結果，認該牛排刀刀柄上血跡與乙○○血液Ｄ
  ＮＡ之多基因型ＰＭ及ＳＴＲ型別相符，有該局八十九年一月十二日刑醫字第一
  二四○八六號鑑驗書附卷可憑，則該把扣案之牛排刀應係被告持以行兇之兇器無訛
  。事證明確，被告犯行洵堪認定，應依法論科。
二核被告所為，係犯刑法第二百七十一條第二項、第一項之殺人未遂罪。被告已著手
  於殺人行為之實施，嗣於丁○○到場相救之前，因己意中止殺意，與丁○○共同將
  乙○○送醫急救，防止死亡結果之發生，為中止未遂犯，爰依刑法第二十七條之規
  定，按既遂犯之刑度減輕其刑。爰審酌被告與被害人係夫妻關係，竟不念夫妻之情
  ，痛下殺手，使被害人身心嚴重受創，且被害人未持任何利器攻擊，被告竟持尖銳
  牛排刀殺人之犯罪手段，犯罪後因己意中止犯行，並深表悔悟之態度，及其生活狀
  況、品行、智識程度、犯罪所生損害等一切情狀，量處如主文所示之刑。
三被告持以殺人之牛排刀一把，係供犯罪所用之物，惟被告否認為其所有，參以該址
  原係被害人乙○○之外祖母住處，此分據被告及被害人乙○○陳明在卷，尚難遽以
  認定係被告所有，爰不諭知沒收，併此敘明。
據上論斷，應依刑事訴訟法第二百九十九條第一項前段，刑法第二百七十一條第二項
、第一項、第二十七條，判決如主文。
本案經檢察官繆卓然到庭執行職務。
中      華      民      國      八十九      年     一    月    三十一   日
                                  臺灣士林地方法院刑事第四庭
                                      法  官
如不服本判決，應於判決送達後十日內，向本院提出上訴狀。
附錄本案論罪科刑法條：
刑法第二百七十一條第二項、第一項


司法院資訊處製作；財團法人民間司法改革基金會備份。
